【裁判字號】    90,訴,987
【裁判日期】    900530
【裁判案由】    偽造貨幣
【裁判全文】
臺灣高雄地方法院刑事判決                            九十年度訴字第九八七號
    公  訴  人  臺灣高雄地方法院檢察署檢察官
    被      告  乙○○
    指定辯護人  本院公設辯護人丁○○
右列被告因偽造貨幣案件，經檢察官提起公訴（八十九年度偵字第二五四一六號），
本院判決如左：
    主  文
乙○○意圖供行使之用，而偽造幣券，累犯，處有期徒刑伍年捌月。
扣案之新臺幣仟元偽鈔貳張，沒收。
    事  實
一、乙○○曾於民國八十六年間因違反麻醉藥品管理條例案件，經臺灣高雄地方法院
    判處有期徒刑五月確定，復於同年又因竊盜案件，經本院判處有期徒刑八月確定
    ，而上開二罪經聲請定應執行刑為十一月，並於八十七年四月四日執行完畢。詎
    猶不知悔改，竟基於意圖供行使之用偽造通用紙幣之犯意，於八十九年十一月初
    在高雄縣市不詳之文具行購買玩具紙鈔便條紙後，在高雄市○○區○○街九號家
    中，加以剪貼偽造為面額新台幣（下同）一千元之通用紙幣二張，復於完成上開
    偽造通用紙幣後進而基於行使之上開偽造通用紙幣之概括犯意，先於八十九年十
    一月五日上午十時三十分許（公訴人誤載為十時許），在高雄縣鳳山市○○路工
    協市場內，持偽造之面額一千元之通用紙幣向甲○○購買八十元之菱角俾以換取
    面額較小之真鈔而行使之，經甲○○找還真鈔及通用貨幣九百二十元而得手，復
    於同年月九日上午十時三十分許，在上開處所以相同方法，又持偽造之面額一千
    元之通用紙幣向丙○○購買七十元之葡萄而行使之，於丙○○於找還現金九百三
    十元得手後立即逃逸，旋為丙○○發覺有異，乃請鄰近攤販共同圍捕，並報警當
    場查獲，扣得上開偽鈔二張。
二、案經高雄縣警察局鳳山分局報告臺灣高雄地方法院檢察署檢察官偵查起訴。
    理  由
一、訊據被告乙○○矢口否認有偽造及行使上開偽造通用紙幣，辯稱：伊有去市場買
    東西，但無行使上開偽鈔，並且亦無偽造通用紙幣等語。經查，被告於警訊時對
    於上開犯行坦承不諱，而證人即工協市場攤販甲○○及丙○○皆證述被告確有行
    使扣案之偽造紙幣向渠等購買小額商品等語，復有扣案之偽造通用紙幣二紙扣案
    可憑，另參以證人即逮捕被告之員警龔文隆、林晉毅於本院審理時到庭證述：「
    ．．我們有去他家中找，有發現其家中有變造工具刀子及原本紙鈔便條紙」等語
    （見本院九十年五月三十日審判筆錄），而扣案之偽鈔有紙鈔便條紙之字樣復為
    被告以紙條遮掩，足認上開偽鈔確為被告以紙鈔便條紙偽造而成，本件事證明確
    ，被告上開所辯係事後卸責之詞，不足採信，被告犯行堪以認定。
二、被告刻意將紙鈔便條紙之字樣遮蓋，且乘攤販忙於生意之際行使偽造之通用紙幣
    於市集攤販中，而一般行使紙幣均僅將其中一面出示於商家，而偽造之通用紙幣
    二紙在形式上與真幣相同，復足以使一般人認為真幣而矇混使用者，即屬行使偽
    造紙幣罪而不以詐欺論擬（二十九年上字第一六四八號判例意旨可資參照），故
    公設辯護人雖以扣案之偽鈔兩面均相同，顯與真幣有違，而認未構成行使偽造通
    用貨幣罪等語置辯，惟被告既以紙幣中一面行使予攤販，且刻意遮蓋紙鈔便條紙
    之字樣，其形式上與真幣相同，自難謂不構成行使偽造通用貨幣罪。另按臺灣銀
    行發行之新臺幣，自中央銀行委託代理發行之日起，如有偽造、變造等行為者，
    應依妨害國幣懲治條例論科，司法院大法官會議解釋釋字第九九號可參。被告意
    圖供行使之用，而偽造新臺幣鈔券成品，係犯妨害國幣懲治條例第三條第一項之
    偽造幣券既遂罪。公訴意旨認被告前揭犯行應以刑法第一百九十五條論處，尚有
    未洽，蓋刑法第一百九十五條為普通規定，而妨害國幣懲治條例第三條之規定，
    乃就同一意圖供行使之用，而偽造幣券之事項另為特別之規定，爰依中央法規標
    準法第十六條前段之規定，應優先適用妨害國幣懲治條例第三條之規定，惟起訴
    之事實為同一，爰變更起訴法條。被告復持上開偽造之通用紙幣加以行使購物，
    核其所為係犯刑法第一百九十六條第一項前段之行使偽造通用紙幣罪。被告先後
    二次行使偽造通用紙幣之行為，時間緊接，手法相同，顯係基於概括犯意為之，
    應依刑法第五十六條之規定論以一行使偽造通用紙幣罪，並加重其刑。復被告行
    使偽造通用紙幣之低度行為，應為偽造通用紙幣之高度行為所吸收，不另論罪。
    末查，被告乙○○曾於八十六年間因違反麻醉藥品管理條例案件，經臺灣高雄地
    方法院判處有期徒刑五月確定，復於同年又因竊盜案件，經本院判處有期徒刑八
    月確定，而上開二罪經聲請定應執行刑為十一月，並於八十七年四月四日執行完
    畢，此有臺灣高雄地方法院檢察署刑案資料查註紀錄表在卷可按，其於五年內，
    再犯本案有期徒刑以上之罪，為累犯，應依法加重其刑。爰酌被告正值青壯年，
    不思循正當途徑獲致財富，竟運用智慧於本案犯行之上，且飾詞狡辯，態度非謂
    良好，而其所為有嚴重影響國家、社會金融秩序之虞，惟姑念及渠偽造之幣券數
    量尚非鉅大等一切情狀，量處如主文所示之刑。至於扣案之偽造通用紙幣面額為
    一千元二張，均應依妨害國幣懲治條例第六條之規定，不問屬於犯人與否，併予
    宣告沒收。
據上論斷，應依刑事訴訟法第二百九十九條第一項前段、第三百條，妨害國幣懲治條
例第三條第一項、第六條，刑法第十一條、第四十七條，罰金罰鍰提高標準條例第一
條前段，判決如主文。
中      華      民      國    九十    年      五      月      三十      日
                                  臺灣高雄地方法院刑事第二庭
                                      法  官  廖  建  瑜
右正本證明與原本無異。
如不服本判決，應於判決送達後十日內，向本院提出上訴狀。
                                      書記官  歐  文  政
中    華    民    國      九十      年      五      月      三十一日
附錄本案論罪科刑法條全文︰
妨害國幣懲治條例第三條第一項                                                   一
  意圖供行使之用，而偽造、變造幣券者，處無期徒刑或五年以上有期徒刑，得併科     切情狀，量處如主文所示之刑。再依被告
  五千元以下罰金。


司法院資訊處製作；財團法人民間司法改革基金會備份。
